臺灣臺南地方法院刑事判決　　　　　　　94年度交訴字第46號
公　訴　人　臺灣臺南地方法院檢察署檢察官
被　　　告　甲○○　男　27歲.
上列被告因公共危險等案件，經檢察官提起公訴（93年度營偵字
第972號），被告就被訴事實為有罪之陳述，本院裁定進行簡式
審判程序，判決如下：
    主  文
甲○○因過失傷害人，處有期徒刑參月。又連續駕駛動力交通工
具肇事，致人傷而逃逸，處有期徒刑壹年。又意圖為自己不法之
所有，而搶奪他人之動產，處有期徒刑柒月。應執行有期徒刑壹
年捌月。
    事  實
一、甲○○曾犯妨害兵役治罪條例、麻醉藥品管理條例、及肅清
    煙毒條例等罪，經法院分別判處有期徒刑7月、褫奪公權1年
    、有期徒刑7月、有期徒刑5年6月、及有期徒刑3年8月確定
    ，並經台灣高等法院台南分院以87年度聲字第191號裁定應
    執行有期徒刑9年6月、褫奪公權1年確定，應執行至民國95
    年10月27日，而於92年2月7日縮短刑期假釋出監，於假釋期
    內仍不知警惕。甲○○未考領有合格駕駛執照，於93年4月
    14日10時55分許，無照駕駛車牌號碼9451-GE號自小客車，
    沿台南縣東山鄉○○村○○○街由北往南方向行駛，行經該
    街與龍山三街口時，因警據報甲○○涉有違反毒品危害防制
    條例及槍砲彈藥刀械管制條例等罪嫌（違反槍砲彈藥刀械管
    制條例案件，經台灣台南地方法院以93年度訴字第791號判
    處有期徒刑2年、併科罰金新台幣20萬元確定），而在該路
    口欲攔檢盤查甲○○之自小客車，甲○○見狀為逃避警方臨
    檢，即加速逃離現場，途經龍山一街33號前時，不慎自後撞
    擊同向在前由乙○○○所騎乘之車牌號碼SY9-478號輕機車
    ，乙○○○因而人車倒地，造成乙○○○受有「右腹壁、右
    大腿、右腳多處挫擦傷」等傷害（過失傷害部分未據告訴）
    ，甲○○明知駕駛自小客車肇事致人受傷，未停車照料傷者
    ，竟基於肇事逃逸之概括犯意，隨即駕駛該自小客車沿龍山
    一街北向南方向逃離現場。繼甲○○駕駛上開自小客車，行
    經台南縣東山鄉三榮村木柵橋上（即南100線8.57公里處）
    時，本應注意汽車在雙向二車道行駛時，均應在遵行車道內
    行駛，及汽車行駛時，駕駛人應注意車前狀況，隨時採取必
    要之安全措施，而依當時情形，客觀上並無不能注意之情事
    ，詎甲○○應注意、能注意，竟疏於注意，因高速轉彎致失
    控而駛入對向車道，及疏於注意車前狀況，致撞及對向在該
    處等停紅燈由丙○○駕駛之車牌號碼4138-GL號自小客車，
    致丙○○受有「左臉頰、左眼眶瘀傷」等傷害，並再撞擊亦
    在該處等停紅燈由陳炳州駕駛之車牌號碼3F-4863號自小客
    車（陳炳州未受傷），且因失控撞上橋上護欄，甲○○亦明
    知駕駛自小客車肇事致人受傷，未停車照料傷者，竟承上肇
    事逃逸之犯意，隨即棄車逃逸。又甲○○於同（14）日11時
    10 分許，逃至台南縣東山鄉三榮村5之1號前，見丁○○○
    所有車牌號碼VTC-433號機車停放在該處，並鑰匙在機車電
    門上，而丁○○○距離該機車僅20餘公尺處，竟基於意圖為
    自己不法所有之搶奪犯意，以借機車為由，趁丁○○○不備
    之際，逕行搶奪該機車以為代步工具，而不理會丁○○○拒
    絕借車及自後追呼，並逃出警方追捕，後經警在台南縣東山
    鄉東山村小東山尋獲該機車。迄於93年5月5日17時多許，甲○○始為警在台南縣新營市緝獲。
二、案經丙○○訴由台南縣警察局白河分局報請台灣台南地方法
    院檢察署檢察官偵查起訴。
    理  由
一、本件被告甲○○所犯係死刑、無期徒刑、最輕本刑為3年以
    上有期徒刑以外之罪，其於準備程序中就被訴事實均為有罪
    之陳述，經法官告知簡式審判程序之旨，並聽取公訴人、被
    告之意見後，認為適宜由受命法官獨任進行簡式審判程序，
    依刑事訴訟法第273條之1第1項規定，裁定由受命法官獨任
    進行簡式審判程序，合先敘明。
二、訊據被告甲○○對於上揭時、地無照駕車肇事，致被害人乙○○○及告訴人丙○○分別受有前述傷害，並於肇事後，隨
    即駕駛該自小客車及棄車逃離現場，且經警追捕逃至台南縣
    東山鄉三榮村5之1號前時，趁被害人丁○○○不備之際，搶
    奪丁○○○所有車牌號碼VTC-433號機車等事實均供承不諱
    ，核與證人即被害人乙○○○於警訊時、證人即告訴人丙○○於警訊及偵查時、證人即被害人陳炳州於警訊及偵查時、
    證人即被害人丁○○○於警訊時證述之情節大致相符，並證
    人即受被告委託向「興業轎車租賃有限公司」承租肇事自小
    客車之卯順元於警訊時證述屬實，且有被害人乙○○○及告
    訴人丙○○之營新醫院診斷證明書各1紙、「興業轎車租賃
    有限公司」租賃契約書1份、道路交通事故現場圖2紙、及道
    路交通事故照片23張等附卷可稽。又被告並無任何考照經歷
    ，此有交通部公路總局嘉義區監理所新營監理站94年3月30
    日嘉監營字第0940001981號函附卷可查，且亦為被告供認在
    卷；是本件車禍事故發生時，被告確係無合格駕駛執照而駕
    駛自小客車乙節，堪以認定。按汽車在雙向二車道行駛時，
    均應在遵行車道內行駛，及汽車行駛時，駕駛人應注意車前
    狀況，並隨時採取必要之安全措施；道路交通安全規則第97
    條第1款及第94條第3項分別定有明文。被告於右揭時地駕車
    本應注意上開規定，且依當時情形，又無不能注意之情形，
    竟疏未注意，駛入對向車道，及疏於注意車前狀況，因而肇
    事致告訴人丙○○受有「左臉頰、左眼眶瘀傷」等傷害，其
    有過失，已甚明顯。而告訴人丙○○確因本件車禍而受有前
    開傷害，已如前述，是被告之過失行為與告訴人丙○○之傷
    害結果間，顯有相當因果關係。綜上所述，被告之自白核與
    事實相符，堪信為真實。從而，本件事證明確，被告上開犯
    行，均堪認定。
三、核被告甲○○所為，係犯刑法第284條第1項前段之普通過失
    傷害罪、第185條之4之駕車肇事逃逸罪、及第325條第1項之
    普通搶奪罪。被告未考領汽車駕駛執照，駕車肇事致人受傷
    ，應依道路交通管理處罰條例第86條第1項規定就過失傷害
    罪部分加重其刑。被告先後二次駕車肇事逃逸犯行，時間緊
    接，觸犯構成要件相同之罪名，顯係基於概括犯意反覆為之
    ，應依連續犯之規定論以一罪，並加重其刑。其所犯前開三
    罪間，犯意各別，行為互異，應予分論併罰。爰審酌被告前
    犯妨害兵役治罪條例、麻醉藥品管理條例、及肅清煙毒條例
    等罪，經定應執行有期徒刑9年6月確定，應執行至95年10月
    27日，而於92年2月7日縮短刑期假釋出監，有台灣高等法院
    被告前案紀錄表可按，於假釋期內竟不知警惕，為逃避警方
    追捕，及未注意相關交通安全之規定，以致肇事，就本件車
    禍發生應負全部之過失責任，告訴人丙○○所受傷害，且肇
    事後不僅未救護傷者，反駕車逃逸，惡性非輕，並為免遭警
    逮捕，搶奪他人財物，事後亦未與告訴人丙○○達成民事和
    解，及犯後坦承犯行等一切情狀，分別量處如主文所示之刑
    ，並定其應執行刑，以資懲儆。
據上論斷，應依刑事訴訟法第273條之1第1項、第299條第1項前
段，道路交通管理處罰條例第86條第1項，刑法第56條、第185條
之4、第284條第1項前段、第325條第1項、第51條第5款，罰金罰
鍰提高標準條例第1條，判決如主文。
本案經檢察官戊○○到庭執行職務。
中　　華　　民　　國　　94　　年　　5 　　月　　 5　　日
                  交通法庭  法　官  洪榮家
右正本證明與原本無異。
如不服本判決，應於判決送達後10日內，向本院提出上訴狀（應
附繕本）。
                            書記官  陳志德
中　　華　　民　　國　　94　　年　　5 　　月　　5 　　日
附錄本案論罪科刑法條全文：
刑法第185條之4：
駕駛動力交通工具肇事，致人死傷而逃逸者，處6月以上5年以下
有期徒刑。
刑法第284條第1項：
因過失傷害人者，處6月以下有期徒刑、拘役或5百元以下罰金。
致重傷者，處1年以下有期徒刑、拘役或5百元以下罰金。
刑法第325條第1項：
意圖為自己或第三人不法之所有，而搶奪他人之動產者，處6月
以上5年以下有期徒刑。
